臺灣高等法院交通事件裁定　　　　　　　　 94年度交抗字第137號
抗　告　人　甲○○
即受處分人
上列抗告人因違反道路交通管理處罰條例案件，不服臺灣士林地
方法院中華民國93年12月6日裁定（93年度交聲字第810號），提
起抗告，本院裁定如下：
    主  文
抗告駁回。
    理  由
壹、抗告意旨略以：黃意惠稱抗告人騎機車撞到黃意惠機車左側
    啟動桿及黃意惠小腿，黃意惠人車倒在人行道台階上，黃意
    惠之機車既是向右方傾倒，車損部位應是車身右側邊，然查
    黃意惠之機車右側未受損，竟指稱左後方之車身部分、左側
    後視鏡皆受損，黃意惠所稱車損顯不實在。抗告人機車是右
    後方因右傾與地面磨擦受損，若如黃意惠所言及所提車損照
    片，撞擊力應相當大，然抗告人車身前方卻未有任何損害。
    若如黃意惠所言之撞擊處，抗告人騎機車會有左傾之閃避動
    作，強烈碰撞後，抗告人機車應左傾著地，然抗告人機車是
    右側著地，車身左側未有任何損害。又以黃意惠同型機車與
    抗告人機車併排，抗告人機車後側條是高於黃意惠同型機車
    之左側啟動桿，如何能碰撞到？又如抗告人機車置於黃意惠
    同型機車之後，抗告人機車前側條亦高於與黃意惠同型機車
    之啟動桿，若二車發生碰撞，黃意惠機車受損部位應是啟動
    桿上方之右後車身，而非啟動桿之位置。原審向祐民聯合診
    所調閱之病歷，其人體圖示顯示受傷之部位為左小腿前面，
    與黃意惠所言左小腿後面受傷不符。足見抗告人騎機車並未
    撞到黃意惠騎乘之機車，黃意惠之受傷與抗告人無涉。黃意
    惠證稱，抗告人撞到黃意惠後，車子繼續行駛滑行約三十公
    尺；黃意惠褲管也被撞破一個洞等語，若抗告人之機車強烈
    撞擊黃意惠之機車，還能在機車未倒地之情況下滑行數十公
    尺，實難想像。抗告人機車右後側既無穾出物，黃意惠之褲
    管何以會被撞破一個洞？黃意惠如遭強烈撞擊而人車倒地，
    必痛苦萬分，如何能爬起來並扶起車子，在二十秒後看到前
    方抗告人騎機車向前滑行之狀況，而主張抗告人機車未滑倒
    ？黃意惠之上開證詞有不符常理之處。案發現場刮地痕跡因
    深夜或因遭往來機車破壞，或因黃意惠指認地點錯誤而未能
    發現。依黃意惠騎乘之同型機車與抗告人之機車模擬照片顯
    示，如以黃意惠之機車些微左傾，抗告人之機車不論左傾或
    右傾，均不發生原裁定所稱之碰撞可能。案發時為晚上，天
    色黑暗，黃意惠身著長褲，受傷部位為左小腿後部，黃意惠
    與抗告人爭執時是站立，並未對抗告人表示受傷，抗告人並
    不知黃意惠被撞擊受傷云云，並提出照片五張、病歷人體圖
    示、日出日沒時刻表各一張為證。
貳、
一、按汽車駕駛人，駕駛汽車肇事致人受傷或死亡，應即採取救
    護或其他必要措施，並向警察機關報告，不得駛離；違者吊
    扣其駕照3 個月至6 個月，逃逸者吊銷駕駛執照，道路交通
    管理處罰條例第62條第1項定有明文。
二、原處分意旨略以：異議人即受處分人甲○○於民國93年2 月
    27日18時25分，駕駛車牌號碼ＡＩＺ—773 號重型機車（以
    下簡稱：Ａ車）沿西安橋南向北第5支路燈往北200公尺處，
    其右前車頭與同向前方之車牌號碼ＥＦＢ－510號輕型機車
    （以下簡稱：Ｂ車）左後車身擦撞而肇事。經警舉發「肇事
    致人受傷未即採取救護或其他必要措施並未向警察機關報告
    而駛離」之違規，依道路交通管理處罰條例第62條第1項規
    定裁決吊扣駕駛執照3個月。
三、抗告人就右揭時地駕駛Ａ車沿西安橋南向北行駛等情並不爭
    執，惟否認所駕駛之機車有碰撞黃意惠所駕駛之Ｂ車致黃意
    惠受傷之事實，辯稱：抗告人於93年2月27日晚間6時25分左
    右，駕駛Ａ車沿台北市○○區○○街南往北方向行，行經西
    安橋上時，當時適逢下班尖峰時間，車流量很大且為上坡路
    段，故抗告人車速並不快，約祇有時速30至40公里，因機車
    專用道之機車很多，抗告人尾隨一輛不知車號為何之機車行
    駛，抗告人行駛至橋上第6支路燈前方，前方之機車突然離
    開車道，此時抗告人看到黃意惠暫停橋上接行動電話，抗告
    人為避免撞上黃女之機車，先將車身左傾（此時距離黃女約
    2公尺），然因傾斜角度過大，基於反射動作，又將車身右
    傾，終因傾斜角度過大而滑倒（位於黃女機車後方3至4公尺
    處），滑行約1至2公尺停止，抗告人把車子牽起來，主動逆
    向的慢慢騎去，欲找黃女理論，此時異議人看到黃女站在橋
    上之人行道上，並已停妥車子且黃女手上還拿著手機，抗告
    人大聲對黃女怒斥「妳為什麼在橋上講行動電話」，黃女竟
    稱「為什麼不可以講」，抗告人於是與黃女就可否於橋上臨
    時停車講電話之事爭執，然而黃女堅持不承認有錯，於是抗
    告人對黃女說「不然叫警察來處理」，然黃女稱不用，雙方
    交談約三分鐘左右，抗告人雖右膝挫傷及機車右後方風葉、
    風葉蓋、後側條（右）等破損，惟黃女堅不承認過失，抗告
    人祇好自認倒楣，將Ａ車由逆向慢慢移動為與車道同方向而
    離去。抗告人騎車離開西安橋後，立即前往「金石車行」修
    理Ａ車右後方受損部分，修理的部位為風葉、風葉蓋、右後
    側條、檔板側條、主配線（事故前已故障與本案無關），從
    照片顯示，抗告人機車修理部位係Ａ車右後方，且係該車右
    傾而與地面接觸、磨擦而損壞，車身前方未有任何損壞，若
    如黃女所言，「抗告人擦撞到我機車的左側啟動桿及我的小
    腿」，且參酌黃女所提出車損照片，撞擊力應相當大，然抗
    告人車身前方卻未有任何損壞，顯見黃女之車損並非抗告人
    造成，黃女所受之傷勢與異議人無關，抗告人即無構成道路
    交通管理處罰條例第62條之可能，爰依法聲明異議等語。
四、按道路交通管理處罰條例第62條規定之立法意旨，無非係在
    有人受傷或者死亡之交通事故發生時，科以肇事者須即採取
    救護或其他必要措施，並向警察機關報告之義務，以防因就
    醫延誤致生無謂傷亡，並俾得通知傷亡者家屬到場，或就肇
    事現場留存證據，以明責任，是肇事人於行車肇事致人受傷
    或死亡，未即採取救護或其他必要措施，並向警察機關報告
    ，即駕車「駛離」現場者，即應依該規定處罰，並不以「逃
    逸」之意圖為要件。經查，本件抗告人甲○○於93年2月27
    日晚間6時25分許，駕駛Ａ車沿西安橋南向北第5支號燈往北
    200公尺處，其右側車身撞及同向前方由黃意惠駕駛之Ｂ車
    啟動桿暨黃意惠左腳小腿而肇事，黃意惠左腳小腿肚並因此
    受有擦傷併瘀血腫之傷害，然抗告人甲○○並未採取救護或
    其他必要措施，並向警察機關報告，即駛離現場等情，業據
    證人黃意惠證述綦詳，復有臺北市政府警察局舉發違反道路
    交通管理事件通知單、交通事故補充資料表、道路交通事故
    現場圖、道路交通事故當事人登記聯單、交通事故肇事人自
    首情形紀錄表、交通事故談話紀錄表、疑似道路交通事故肇
    事逃逸追查表、祐民聯合診所診斷證明書暨黃意惠就診病歷
    、黃意惠騎駛之Ｂ車，及抗告人所騎駛之Ａ車二車車損相片
    等附於臺灣士林地方法院檢察署93年度偵字第5479號偵查卷
    宗（以下簡稱：偵查卷）卷、原審法院93年度交訴字第40號
    刑事卷宗（以下簡稱：刑事卷）可查。抗告人固執前揭情詞
    置辯，惟查：
（一）證人黃意惠於原審法院93年度交訴字第40號甲○○公共危
      險案件審理時，到庭經交互詰問就事發經過結證略以：當
      時伊有事在身，就在橋上停下來，伊停的位置是在橋上白
      線及人行道的空檔中間，當時伊還坐在機車上，右腳放在
      人行道臺階，左腳放在機車旁邊，腳的位置是在啟動桿前
      方，伊當時在講手機，講了一會之後，剎那間有一股很大
      的衝擊力同時撞到伊機車左邊啟動桿及伊左小腿正後面，
      因力量很大，所以伊當時所穿之牛仔褲褲管也被撞破一個
      洞，伊感覺腳麻掉了，啟動桿內的啟動心原本是直的，後
      來察看發現也被撞歪，伊人車並右傾倒在人行道台階上。
      伊沒有看到抗告人機車何處撞及伊約幾秒鐘的時間，伊自
      己站起來後並扶起車子。抗告人撞及伊後，並沒有滑倒，
      而是繼續往前騎，且回頭看伊，伊對抗告人招手，抗告人
      就騎車回到伊跌倒的地方，距伊約兩公尺，伊即問抗告人
      是怎麼騎車的，伊說伊的腿都被撞的麻掉無法動了，抗告
      人卻回一些很難聽的話，其中一句說「我又沒有把你撞死
      ，你叫什麼叫」，講完這幾句話後，抗告人就將機車掉頭
      ，此時伊才看到機車車牌號碼，抗告人仍轉頭加速騎車離
      去（刑事卷93年10月28日審判筆錄，第4頁至第6頁、第10
      頁參照）。復於原審法院調查時結證略以：當時被撞擊時
      ，伊右腳踏在人行道上，比左腳還高，伊是坐在機車上面
      ，重心應該是右腳跨在人道上，重心應該是在右腳，當時
      撞擊力道很大，伊是往右前方人、車均倒在人行道上，伊
      左腳是緊靠在啟動桿的位置前面，是一起受力受傷的，伊
      在橋上就發現啟動桿壞掉，因為伊在牆上時就已經無法發
      動機車，一跛一跛的牽車子到機車行，機車行老闆還叫伊
      去對面的祐民聯合診所看醫生（原審法院九十三年十二月
      二十七日訊問筆錄參照）。則據證人黃意惠所證，抗告人
      肇事致黃意惠受傷之後，未即採取救護或其他必要措施，
      且未向警察機關報告，即逕自駕車駛離現場等情已甚明確
      。原審法院審酌證人黃意惠前開所證與警詢所為陳述（93
      年2月27日交通事故談話紀錄表，偵卷第26頁參照）大致
      相符，以及抗告人之Ａ車係右側風葉、風葉蓋、右側條及
      右檔板側條因損壞換修，其中檔板側條卡榫依撞擊斷痕判
      斷，又可認定是撞擊導致，且黃意惠當日又受有「髖、大
      腿、小腿及踝之表淺損傷，磨損或擦傷，有感染」、「左
      小腿挫傷併瘀血腫」之傷勢情形，有祐民聯合診所黃意惠
      病歷單在卷可稽，經核又與黃意惠指訴之情節一致，再案
      發當日黃意惠所著牛仔褲之照片，確於左邊後面腿部處有
      一小破洞（偵查卷第32頁、第41頁參照）等情，因認證人
      黃意惠所證可採。
（二）再黃意惠當日左小腿受傷部位，除據證人黃意惠證述詳確
      ，明確指證係撞擊點即左小腿肚中心，離地約30公分左右
      之部位，互核且與其描述肇事當時Ａ、Ｂ二車之行向相互
      一致。就此再參核祐民聯合診所提供之當日證人黃意惠就
      診病歷資料，固有兩種矛盾記載，分別為(1)"ABRASION
      INJURY OVER LT CALF, SWELLING, PAIN OVER LT CALF,W
      ITH WALKING DISABILITY"（按："CALF"意指小腿肚，小
      腿肌腹，在小腿之後側，有卷附榮陽數位化醫學辭典在卷
      可參），亦即「左小腿肚挫擦傷，血腫，左小腿肚疼痛，
      行走障礙」之記載，以及(2)人體簡圖圖示，表示黃意惠係
      左小腿前側部位之傷勢情形。然原審法院審酌醫師為診斷
      時，併採「文字書寫描述」與「人體簡圖圖示」兩種表達
      方式，顯以文字書寫須經詳細思考，並慎重選用字詞表意
      之經驗法則，認應以文字記載較為正確可信。從而，抗告
      人以祐民聯合診所圖示證人黃意惠當日受傷部位與黃意惠
      所述不合，此質疑證人黃意惠所證不實，即無可採。
（三）抗告人另辯稱：Ａ車右側車損係因閃躲黃意惠之機車而倒
      地滑行1、2公尺所致，並非與黃意惠機車碰撞所致云云，
      惟倘抗告人之機車確曾倒地滑行，則機車右側邊，含機車
      右把手、擋風板及右側車身均會產生刮痕，甚至斷裂、損
      壞，然卻查無此等損壞情狀；依Ａ車右側車損情形，Ａ車
      仍得騎駛等情，均據證人即修理抗告人機車之機車行老闆
      粟春准於原審法院93年10月28日審理時當庭結證明確（同
      前審判筆錄，第19頁參照），且依卷附台北市政府警察局
      北投分局交通警員繪製之道路交通事故現場圖，事故現場
      距離被害人被撞及位置附近且查無任何刮地痕跡（偵查卷
      第二四頁參照）等情，堪認抗告人所辯不足採信。反而，
      證人黃意惠證稱肇事後，抗告人仍繼續前行等情，較為可
      信。
（四）再就兩車撞擊點而論，Ａ車及Ｂ車二車車損位置雖有離地
      20餘公分、30公分之些許高低差距，然據證人即93年2 月
      27日修復Ａ車車損之「金石車行」負責人粟春准證稱，黃
      意惠騎駛機車啟動桿所掛位置距離地面約20幾公分，抗告
      人修理之機車風葉、風葉蓋、右後側條、檔板側條等部位
      較高，倘二車平行應該撞不到，但如果斜斜的就有可能撞
      到，如果碰撞的話，風葉蓋會先碰到，側邊條應是瞬間碰
      撞到的（見前揭審判筆錄，第21頁、第22頁參照）；參以
      黃意惠當時於路邊接聽手機時，右腳踩在路邊人行道而左
      腳跨坐在機車上，而人行道是略高於地面，其重心放在右
      側，且其機車車身向右呈傾斜狀態，亦與常情相符。參以
      Ｂ車之左邊車損及Ａ車右邊車損部分相互比對，確為二車
      發生碰撞之位置，抗告人騎駛之Ａ車右側擦撞黃意惠騎駛
      之Ｂ車啟動桿及黃意惠小腿，可以認定，抗告人徒以其駕
      駛之Ａ車車頭未受損，進而推論其並未撞到黃意惠機車云
      云，即無可採。
（五）抗告人復辯稱當時並不知黃意惠受傷。然證人黃意惠就事
      故發生後，抗告人與其對話內容證述略以：伊告訴抗告人
      說伊被撞得腳都麻掉無法動了，抗告人卻回以：「我又沒
      把你撞死，你叫什麼叫」（刑事卷93年10月28日審判筆錄
      ，第21頁、第22頁參照；原審法院93年12月27日訊問筆錄
      參照第3頁參照），抗告人既已知被害人黃意惠為其騎乘
      之機車撞及，而其就自己騎駛機車之速度，因而產生之撞
      擊力道，非無所悉，則抗告人就黃意惠受傷之事實辯稱不
      知，尚難採信。
五、綜上，抗告人駕車肇事致人受傷，未報警處理即行駛離，堪
    以認定，其顯已違背其法定救助、報告義務至明，則原處分
    機關據以援引上開規定，裁處吊扣其駕駛執照三個月並無不
    當，原審因而以抗告人異議意旨核無理由，應予駁回，並無
    不合。抗告人猶執前詞，指摘原裁定不當，經查抗告人所述
    各點，均經原審詳為一一指駁論述明確，抗告人抗告意旨經
    核顯無理由，應予駁回。
參、據上論結，應依道路交通管理處罰條例第89條、道路交通案
    件處理辦法第２６條，刑事訴訟法第412條，裁定如主文。
中　　華　　民　　國　　94　　年　　3 　　月　　3　　日
　　　　　　　　    　交通法庭  審判長法　官  蔡永昌
　　　　　　　　　　　　　　　　　　  法　官  蔡國在
　　　　　　　　　　　　　　　　　　  法　官  張正亞
以上正本證明與原本無異。
不得再抗告。
                                      書記官  鄭信昱
中　　華　　民　　國　　94　　年　　3 　　月　　3 　　日
